【裁判字號】    98,交抗,2341
【裁判日期】    981013
【裁判案由】    違反道路交通管理處罰條例
【裁判全文】
臺灣高等法院刑事裁定                98年度交抗字第2341號
抗  告  人  甲○○
上列抗告人因違反道路交通管理處罰條例案件，不服台灣基隆地
方法院中華民國98年7月31日裁定（98年度交聲字第204號），提
起抗告，本院裁定如下：
    主  文
原裁定撤銷，發回台灣基隆地方法院。
    理  由
一、本件抗告意旨略以：(一)、伊車行方向四號誌燈當天號誌由左
    至右燈號依序為「紅、黃、綠、箭頭號誌燈」，最左與最右
    都不是綠燈，證人警員在原審作證卻稱伊應是最左與最右都
    是綠燈伊才可以左轉，即有矛盾。又伊確實是右邊第二綠燈
    亮起才左轉源遠路，光碟內6/1燈號轉換可證明所言實在，
    證人林員警不了解管轄內此燈號擺設及此號誌燈步階循環做
    動原理就開單何以服眾。(二)、林員警又言圓形的綠燈，幹線
    就會變成紅燈。源遠路的幹道變成紅燈的時候，他(指我)才
    可以下去源遠路的涵洞，我們(員警)取締闖紅燈是看幹道的
    燈號來取締的。因為它是四個時相，但是我車行方向亮綠燈
    ，我當天必可直行或左轉涵洞，當天水源路號誌:由右至左:
    箭↗燈亮40秒、綠燈亮15秒、黃燈亮2秒、紅燈+↗亮2秒，
    不可能如林員警所言最左邊是綠燈，我左轉需等源遠路的幹
    道變成紅燈的時候才可以下去源遠路的涵洞，我在水源路要
    左轉如何能看到源遠路的幹道變成紅燈，紅燈亮起才可左轉
    ，根本看不到亮紅燈，又如附件五中判決書林員警所言水源
    路最左與最右燈亮起才可左轉，紅燈+↗亮2秒，所有車輛如
    何左轉涵洞？(三)、抗告人主張並無違規情事，紀錄於光碟中
    可參考，依法提起抗告，請求撤銷原裁定云云。
二、原裁定意旨略以：(一)、原處分意旨略以：異議人即受處分人
    （下稱異議人）甲○○於民國（下同）98年5月31日17時25
    分許，駕駛車牌號碼為HR-1388號之自小客車，行經基隆市
    ○○路與水源路交叉路口，因「駕車行經有燈光號誌管制之
    交岔路口闖紅燈」違規，經基隆市警察局第三分局執勤員警
    當場攔停製單舉發，異議人於舉發通知單上所載應到案日期
    98年6月15日前向原處分機關提出申訴，嗣原處分機關仍認
    異議人有上開違規行為，乃依道路交通管理處罰條例第53
    條第1項之規定，裁處異議人罰鍰新臺幣（下同）2,700元，
    並依同條例第63條第1項第3款（原裁決書漏引「3款」）規
    定，記違規點數3點等語。(二)、本件異議人於98年5月31日
    17時25分許，駕駛車牌號碼HR-1388號之自小客車，行經基
    隆市○○路與水源路交叉路口之事實，異議人固不爭執，惟
    矢口否認有何闖越紅燈之違規行為，並以前揭言詞置辯。惟
    查：本件證人即舉發員警林銘興到庭具結證稱：「（問：98
    年5月31日17時25分是否有在源遠路與水源路交叉路口取締1
    輛自小客車車號HR-1388號車闖紅燈的違規事件？）有。（
    當時是你親眼目睹他闖紅燈？）是。（當時你取締的位置在
    何處？）我當庭庭呈我所繪製的位置圖，我當時在源遠路要
    回派出所時，要路過源遠路與水源路路口的分隔島前，這時
    號誌燈是綠燈，當時他有按鳴喇叭，所以我才注意到他的違
    規行為，當時要從萬瑞道路要回基隆礦工醫院的路口，號誌
    是大綠燈，因為那是幹線，到涵洞是支線，那時候是綠燈，
    他下去的話，我不知道他對向是何種燈號，他與我是斜對向
    ，他那個方向是不可以隨便左轉的，不然會發生車禍。那個
    號誌燈是多時相的。（問：提示卷附的圖示？）不管是否為
    箭頭的指示燈，都不可以左轉。圓形的綠燈，幹線就會變成
    紅燈。源遠路的幹道變成紅燈的時候，他才可以下去源遠路
    的涵洞。我們取締闖紅燈，是看幹道的燈號來取締的。‧‧
    ‧因為它是四個時相的號誌燈，必須最左與最右的燈號均呈
    現綠燈的狀態才可以左轉到源遠路涵洞內。四個時相的號誌
    燈我並看不到，我這邊只能看到三個時相的號誌燈，我當時
    看到的是幹道的圓形綠燈，所以他當時那邊是紅燈狀態而不
    能左轉。（問：車道的最左邊、最右邊的燈號均呈現綠燈的
    狀態，你那邊的號誌會呈現何種？）我這邊會呈現紅燈的狀
    態。」等語，足見證人就舉發經過對於本件異議人之違規情
    形及取締、舉發等過程之描述，均甚為詳細清晰且明確合理
    ，前後並無矛盾之處，自堪認其舉發之違規情節應屬事實。
    又本件證人林銘興與異議人素不相識，亦無怨隙，當無設詞
    攀誣，濫行舉發之理，本院復查無員警設詞構陷或舉發錯誤
    之事證，並參酌警員執行公務時，本身即受有行政懲處責任
    之監督，且其到庭具結作證，更係以刑事責任擔保其證言之
    真實性，國家並以此擔保公務員能忠實執行職務，如無其他
    證據顯示舉發警員有誤認或故意構陷之情事時，應認證人林
    銘興上開證述，誠屬可採。(三)、再者，異議人辯稱其於98年
    6月1日、7日、11日三次經過該路口，發現號誌有三種變化
    ，並查證基隆市政府交通工程課，於98年5月27日、6月6日
    、6月8日等三日曾有做過巡修，係因該路口號誌裝置不明造
    成員警誤判，隨即6月6日、6月8日又做調整更換云云，經本
    件證人即基隆市政府交通工程科丙○○到庭具結證稱：「（
    源遠路與水源路交叉路口的號誌燈是否是由你所維護的？）
    當天98年5月27日是我維護的，98年6月6日、98年6月8日也
    是我去維護的，但是在案發之後。（請敘述一下當天維護的
    情況？最左邊的號誌燈有無故障的情形？）沒有，燈號是以
    步階在循環的，所以並無故障。...（你後來在98年6月6日
    去維修時，那個號誌燈有無故障的情形？）當天的號誌是圓
    形綠燈與直行箭頭燈同時亮才可以左轉。」觀諸證人證詞之
    內容及異議人所提供之號誌維護查詢，98年5月27日及98 年
    6月6日維護時，並無故障情形，維護內容分別為「源遠路/
    水源路匝道號誌燈相時制重整」及「源遠路/水源路口號誌
    時相調整」，期間亦無號誌故障之通報，此有本院98年7月
    16日訊問筆錄及異議人提供之號誌維護查詢在卷可稽。並經
    本院檢視異議人所提供系爭路口之燈號變換錄影畫面，6月1
    日燈號變換順序：第0至41秒為第一時相（直行箭頭燈亮）
    ，第42至54秒為第二時相（直行箭頭燈暗，圓形綠燈亮），
    第55至56秒為第三時相（圓形綠燈暗，圓形黃燈亮），第57
    至58秒為第四時相（圓形黃燈暗，圓形紅燈及箭頭燈亮），
    第59秒至1分02秒為第五時相（圓形紅燈暗，直行箭頭燈持
    續亮）；6月7日之燈號變換，除各時相號誌秒數差異及直行
    箭頭燈變換為持續亮燈外，燈號仍依原步階循環轉換，異議
    人尚難以事後號誌秒數及時相之調整，即謂違規當時存在號
    誌裝置不明或因而造成舉發員警誤判之情事，且觀察系爭號
    誌圓形綠燈亮起時，自萬瑞快速道路往水源路方向之車輛均
    呈停止狀態，亦顯見對向車道之燈號應為紅燈，故該路口之
    連動號誌並無異常之情形，與前開證人林銘興之證詞相符，
    異議人辯稱因該路口號誌裝置不明造成員警誤判云云，顯不
    可採。從而，異議人有於上述時、地違規闖越紅燈一事應堪
    認定，本件事證明確，應依法論處等語。
三、原法院以本件舉發員警林銘興到庭所證親見異議人違規情形
    ，並以其所提之現場圖為佐，再說明證人林銘興為警員，其
    就舉發經過對於本件異議人之違規情形及取締、舉發等過程
    之描述，均甚為詳細清晰且明確合理，前後並無矛盾之處，
    且考量其與異議人素不相識，亦無怨隙，當無設詞攀誣，濫
    行舉發之理；並參酌系爭號誌維修人員即基隆市政府交通工
    程科丙○○到庭證稱，該路口之連動號誌並無異常之情形，
    與前開證人林銘興之證詞相符誠屬可採，而認為異議人有於
    上述時、地違規闖越紅燈之行為，而駁回其異議，固非無見
    。惟查：(1)、依原審卷第13頁所附本件路口即基隆市○○路
    與水源路交叉路口之交場號誌（彩色照片）現場圖所示，異
    議人所應遵循之號誌有4個指示燈，及證人乙○○○○於原
    審98年7月16日庭訊時所證，異議人當時直行水源路欲左轉
    往源遠路，所應遵循之號誌係有4個指示燈之號誌（見原審
    卷第29頁第4行）。然原法院卷第33頁所附證人於是日到庭
    作證時所提現場示意圖，於上開路口所標示之號誌則係「3
    個」指示燈（見原審卷第33頁），該圖示是否正確？並非無
    疑，原裁定逕引用該圖示為證，即有未當。(2)、又原裁定引
    用證人乙○○○○所證：「因為它是四個時相的號誌燈，必
    須最左與最右的燈號均呈現綠燈的狀態（異議人）才可以左
    轉到源遠路涵洞內。」。然證人丙○○於同日原審庭訊時則
    證稱：「這邊的燈號，最左邊依序是紅、黃、綠、最右邊是
    箭頭」（見原審卷第30頁），且原審卷第13頁之（彩色照片
    ）現場圖所示，該號誌確係如證人丙○○所證依序為「紅、
    黃、綠、箭頭綠燈」，則證人乙○○○○上開所證「必須最
    左與最右的燈號均呈現綠燈」之狀態，異議人才能左轉源遠
    路一節，顯然與事實不符，則證人乙○○○○對現場燈號狀
    態是否有誤認情形，亦非無疑問。抗告人即異議人抗告意旨
    指稱證人乙○○○○不瞭解現場的燈號，開單自不能令人信
    服一節，尚非全然無憑。(3)、又證人丙○○於原法院調查時
    復證稱：「（異議人）要看到圓形綠燈的時候才可以左轉，
    只看到箭頭的時候是不可以左轉，．．．在圓形綠燈的時候
    或有左轉燈號的時候才可以左轉，（異議人）要往源遠路的
    方向，在案發後有改成有左轉燈，但是之前的號誌，有圓形
    綠燈都可以左轉」等語（見原審卷第30-31頁），與證人乙
    ○○○○上開所證「必須最左與最右的燈號均呈現綠燈」之
    狀態才可左轉不符，而與異議人所辯其當時就是看到圓形綠
    燈亮起才左轉的一節相符。究竟異議人於98年5月31日17 時
    25分許駕車經過系爭路口時，該多時相號誌係如何變換及指
    示？該號誌於98年5、6月間有調整，調整之確實期日為何？
    調整前、調整後之狀態如何？以上事項均關乎異議人究竟有
    無闖紅燈之違規行為，而原法院均未加以函查確認，逕引用
    證人林銘興、丙○○之證言，而認當時號誌並無故障情事，
    異議人有闖紅燈之違規行為，尚屬率斷。又本件援引證人乙
    ○○○○之證言認為異議人有闖紅燈左轉之違規行為，惟依
    證人林銘興所述，其當時係行駛在異議人對向之源遠路上，
    其係以所看到的自己應遵循之燈號來推斷異議人當時之號誌
    應為紅燈；然異議人於最初異議時曾稱車上有證人可以證明
    當時係圓形綠燈，沒有闖紅燈等語（見原審卷第4頁異議狀
    ），原法院就此部分未加調查確認，似亦欠妥，且所引用之
    現場圖及證人林銘興、丙○○又有上開瑕疵及矛盾，抗告人
    否認有本件違規而指摘原裁定不當，非全無理由。本院爰將
    原裁定撤銷，發回原法院，再為調查後，妥適裁定。
據上論斷，應依道路交通管理處罰條例第26條、刑事訴訟法第41
3條，裁定如主文。
中    華    民    國    98    年    10    月    13    日
                  刑事第四庭審判長法  官  陳筱珮
                                  法  官  邱滋杉
                                  法  官  孫惠琳
以上正本證明與原本無異。
不得再抗告。
                                  書記官  劉有志
中    華    民    國    98    年    10    月    13    日


司法院資訊處製作；財團法人民間司法改革基金會備份。
